【裁判字號】    97,上訴,1506
【裁判日期】    971231
【裁判案由】    傷害
【裁判全文】
臺灣高等法院高雄分院刑事判決        97年度上訴字第1506號
上  訴  人
即  被  告  甲○○
指定辯護人  本院公設辯護人  李佩娟
上列上訴人因傷害案件，不服臺灣高雄地方法院96年度易字第25
73號中華民國97年7 月29日第一審判決（起訴案號：臺灣高雄地
方法院檢察署96年度偵緝字第2929號），提起上訴，本院判決如
下：
     主  文
原判決撤銷。
甲○○共同傷害人之身體，因而致重傷，處有期徒刑貳年。緩刑
參年。
     事  實
一、甲○○因懷疑乙○○於民國（下同）95年7 月間某日前往其
    住處開槍，竟與王進德（另案經本院以96年度上易字第1045
    號判處有期徒刑4 年確定在案）共同基於普通傷害之犯意聯
    絡，於95年7 月25日晚上10時許，由王進德騎乘機車攜帶西
    瓜刀1 把搭載甲○○，前往高雄縣大社鄉○○路「崛江網咖
    店」處找乙○○尋隙，於抵達上開「崛江網咖店」後，即進
    入店內將在店內之乙○○叫出加以質問，雙方因而起爭執，
    甲○○、王進德均明知持西瓜刀揮砍他人之手部時，除會造
    成人體受傷外，在客觀上亦可能導致砍斷手部神經受創而喪
    失或嚴重減損手之機能，竟疏未預見，於王進德前往機車腳
    踏板處持西瓜刀，而乙○○欲離去之際，抓住乙○○之身體
    ，王進德取得西瓜刀後，先朝乙○○左大腿砍1 刀，再朝乙
    ○○正面揮砍，乙○○見狀以左手抵擋時，被砍到左手腕，
    造成乙○○受有左大腿深撕裂傷15×10公分深及肌肉、左手
    手腕切割傷合併腕骨骨折（橈及尺動脈斷裂，正中神經、尺
    神經及橈神經斷裂，屈姆指肌腱、屈腕肌腱、深屈手指肌腱
    、淺屈手指肌腱、掌肌肌腱斷裂，橈骨及尺骨骨折）、手指
    屈側韌帶斷裂等傷害，並導致乙○○之左手正中神經及尺神
    經功能均未能恢復，且5 根手指感覺麻木，無法正常活動，
    有重大不治或難治傷害之加重結果。
二、案經乙○○訴由高雄縣政府警察局仁武分局移送臺灣高雄地
    方法院檢察署檢察官偵查起訴。
    理  由
壹、證據能力部分：
一、按刑事訴訟法第159 條之1 第2 項規定：「被告以外之人於
    偵查中向檢察官所為之陳述，除顯有不可信之情況者外，得
    為證據」。本件證人即告訴人乙○○於偵查中向檢察官所為
    之證述，已依法於檢察官訊問前具結（見偵查卷第40頁、偵
    緝卷第34頁），而被告辯護人對於上開證人之證言，亦未曾
    釋明此等向檢察官所為之陳述，有非出於真意或有何違法取
    供之情形，本院復查無檢察官有以不正方法取證，或有任何
    其他顯有不可信之情事，揆諸上開說明，證人乙○○於偵查
    中之證述有證據能力。
二、醫師法第12條第1 項規定：醫師執行業務時，應製作病歷，
    並簽名或蓋章及加註執行年、月、日。第二項規定：前項病
    歷，除應於首頁載明病人姓名、出生年、月、日、性別及住
    址等基本資料外，其內容至少應載明下列事項：一就診日期
    。二主訴。三檢查項目及結果。四診斷或病名。五治療、處
    置或用藥等情形。六其他應記載事項。因此，醫師執行醫療
    業務時，不論患者是因病尋求診療，或因特殊目的而就醫，
    醫師於診療過程中，應依醫師法之規定，製作病歷，此一病
    歷之製作，均屬醫師於醫療業務過程中所須製作之紀錄文書
    ，而且每一醫療行為均屬可分，因其接續之看診行為而構成
    醫療業務行為，其中縱有因訴訟目的，例如被毆傷而尋求醫
    師之治療，對醫師而言，仍屬其醫療業務行為之一部分，仍
    應依法製作病歷，則該病歷仍屬業務上所製作之紀錄文書，
    與通常之醫療行為所製作之病歷無殊，自屬刑事訴訟法第
    159 條之4 第2 款所稱從事業務之人於業務上所須製作之紀
    錄文書，而診斷證明書係依病歷所轉錄之證明文書，自仍屬
    本條項之證明文書（最高法院97年台上字第666 號判決意旨
    參照）。卷附之財團法人義大醫院（下稱義大醫院）95年8
    月8 日診斷證明書、95年12月12日診斷證明書，依上開說明
    自有證據能力。
三、被告以外之人於審判外之言詞或書面陳述，除法律有規定者
    外，不得作為證據，刑事訴訟法第159 條第1 項固定有明文
    ；惟被告以外之人於審判外之陳述，雖不符刑事訴訟法第
    159 條之1 至第159 條之4 之規定，而經當事人於審判程序
    同意作為證據，法院審酌該言詞陳述作成時之情況，認為適
    當，亦得為證據；或當事人、代理人或辯護人於法院調查證
    據時，知有刑事訴訟法第159 條第1 項不得為證據之情形，
    而未於言詞辯論終結前聲明異議者，視為有前項之同意，同
    法第159 條之5 亦有明文。卷附義大醫院97年3 月20日義醫
    字第09700363號函（見原審卷第51頁），性質上雖均屬傳聞
    證據，復查無符合同法第159 條之1 至之4 所定之情形，然
    檢察官、辯護人及被告於言詞辯論終結前則均未聲明異議，
    是依刑事訴訟法第159 條之5 之規定，本院審酌上開證據作
    成之情況並無違法或不當之情事，認為適當，均得為證據。
貳、實體部分：
一、訊據上訴人即被告甲○○（下稱被告）對於案發當天有與王
    進德騎乘機車一同前往「崛江網咖店」找乙○○之事實，固
    供認不諱，惟矢口否認有何傷害乙○○之犯行，辯稱：當天
    係王進德與乙○○發生爭執，不久乙○○與王進德在搶西瓜
    刀，伊才上前將乙○○與王進德拉開，並無抓住乙○○讓王
    進德砍傷乙○○之情事云云。
二、惟查：
  (一)上揭事實，業據證人即告訴人乙○○迭於檢察官偵查及原審
    審理時證述在卷，其於檢察官偵查中證稱：當日甲○○與王
    進德一起至上開網咖店要其出去，出網咖店後甲○○質問其
    為何至甲○○的住處開槍，其否認有開槍情事，王進德就至
    機車腳踏板上拿西瓜刀，其見到想要跑，甲○○就將其抓住
    ，以致其遭王進德朝左大腿砍一刀，之後王進德又上前朝其
    砍下來，其用手檔，就砍到其左手腕等語（見偵查卷第39頁
    ；偵緝卷第17、18頁；原審卷第287 、288 頁、第293 、29
    4 頁）；而告訴人乙○○確受有如事實欄所載之傷害之事實
    ，亦有財團法人義大醫院95年8 月8 日診斷證明書、該院95
    年12月12日診斷證明書、該院97年3 月20日義醫字第097003
    63號函等在卷可憑（見偵查卷第12頁、原審卷第21、51頁）
    。證人王進德於檢察官偵查中雖陳稱：其係不小心在拉扯中
    傷到乙○○云云（見偵緝卷第33頁）。惟告訴人乙○○受有
    左大腿深撕裂傷15×10公分深及肌肉、左手手腕切割傷合併
    腕骨骨折（橈及尺動脈斷裂，正中神經、尺神經及橈神經斷
    裂，屈姆指肌腱、屈腕肌腱、深屈手指肌腱、淺屈手指肌腱
    、掌肌肌腱斷裂，橈骨及尺骨骨折）、手指屈側韌帶斷裂等
    傷害，且於95年7 月25日住院接受骨折固定及神經修補、韌
    帶修補手術，再於95年11月13日接受神經及韌帶黏連分離手
    術等情，有義大醫院95年8 月8 日、同年12月12日診斷證明
    書在卷可參，足徵告訴人乙○○左大腿所受傷害深及肌肉，
    而左手腕所受傷害則已至肌腱斷裂及骨折之程度，其所受傷
    害非輕，顯非拉扯之劃傷所致；是王進德上開所述，不足為
    有利於被告之認定。
  (二)本件傷害事件係起因於被告甲○○與王進德經友人告知而懷
    疑乙○○曾至被告甲○○租屋處開槍之事實，業經證人乙○
    ○、王進德於檢察官偵查中及原審審理時證述明確（見偵查
    卷第39頁、原審卷第318 、319 頁），並為被告甲○○所自
    承（見偵緝卷第17頁），是被告因該開槍事件而與被害人乙
    ○○生有嫌隙至為可能；又被告另供稱：伊認識乙○○，而
    王進德與乙○○不熟，所以伊與王進德一起前往網咖店找乙
    ○○等語（見偵緝卷第17頁），參以證人即告訴人乙○○於
    原審審理時證稱陳：甲○○與王進德進入網咖店後，係甲○
    ○先開口叫其出去，出網咖店後亦係甲○○先質問其為何至
    伊住處開槍等語（見原審卷第288 頁、第294 頁），是被告
    顯然知悉前往網咖店係為處理伊與乙○○因上揭開槍事件所
    生之衝突。又證人王進德案發當日用於砍傷被害人乙○○之
    西瓜刀長約66公分，且該刀當天係由王進德騎乘機車時夾在
    兩大腿間，而攜至案發現場，到達現場後則將該刀放在機車
    腳踏板上，業經證人王進德於原審審理時證述明確（見原審
    卷第316 、320 頁），該刀既長達66公分，被告與王進德同
    行之時，當能見到王進德攜有該刀始為合理，況衡之常情，
    在王進德騎乘機車之時，曾將該刀拿起夾於兩大腿間，且至
    案發現場之時，曾將該刀拿起置於機車腳踏板上，被告斷無
    未見王進德攜有該刀之理，是被告當時應明知王進德攜有上
    開西瓜刀至案發現場，要無疑義。是被告有於案發當日，為
    處理伊與被害人乙○○間之紛爭時，確實知悉王進德攜有西
    瓜刀，猶與王進德一同前往網咖店找被害人乙○○尋隙之事
    實，應堪認定。準此，被告對王進德以該西瓜刀傷害被害人
    乙○○之行為，自有犯意聯絡，足可認定。
  (三)被告雖辯稱：伊未抓住被害人乙○○，使其遭王進德砍，伊
    僅上前將乙○○與王進德拉開云云。惟如前所述，被告抓住
    告訴人乙○○之事實，業經告訴人乙○○證訴明確；證人王
    進德於原審審理時證稱：該西瓜刀是放在機車上，乙○○所
    站位置距離我機車約10至20公尺等語（見原審卷第321 、32
    2 頁）；證人即告訴人乙○○於原審審理時證稱：當時機車
    離其約3.5 公尺語（見原審卷第287 頁），足見該機車離告
    訴人乙○○所處位置確有相當之距離。再者，證人即告訴人
    乙○○又於原審審理時證稱：其看見王進德往機車處拿刀時
    ，其就想要跑等語（見原審卷第28 7頁），足徵告訴人乙○
    ○當時已見到王進德往機車處拿取上開西瓜刀而欲逃離現場
    ，酌以機車離告訴人乙○○所處位置尚有相當之距離，衡情
    ，若非被告德抓住被害人乙○○，被害人乙○○當無未能即
    時逃離以致遭王進德砍傷之理，又被告既係夥同王進德找被
    害人乙○○理論，則被告見告訴人乙○○欲逃離現場之際，
    當場抓住乙○○以免被害人乙○○逃離，亦與常情相符；是
    乙○○因遭被告抓住以致乙○○遭王進德持刀砍傷之事實，
    堪以認定。被告所辯不足採信。告訴人乙○○於警詢時雖證
    稱被告有動手歐打乙○○，亦未提及被告有抓住乙○○之情
    事。惟告訴人乙○○於警詢時證稱：「（他們一共多少人打
    你？使用何種凶器？）他們有2 人。是綽號阿德（即王進德
    ）持西瓜刀砍傷我，老五（即被告甲○○）他沒有打我」等
    語，惟其復同時證稱：（是何人將你殺傷？）是一名綽號老
    五及阿德將我殺傷」等語（見偵查卷第5 頁）。足徵告訴人
    乙○○於警詢時係證稱「被告未出手毆打」，而非未動手抓
    住乙○○，何況如被告未參與其事，告訴人乙○○於警詢時
    何以同時指稱被告亦參與其中，是告訴人乙○○於警詢中之
    陳述並無瑕疵，辯護人執此指摘告訴人乙○○事後所證不可
    信云云，委無可採。
  (四)王進德雖於原審證稱：當日係伊找被告甲○○一同前往上揭
    網咖，但甲○○不知其攜帶西瓜刀，且其與乙○○發生爭執
    時，甲○○只是站在旁，並無抓住乙○○云云。王進德與被
    告一同外出找被害人乙○○理論，顯見被告與王進德間有一
    定之熟識關係，是證人王進德是否因此迴護被告之情，並非
    無疑；且證人王進德於原審審理中證稱：其與乙○○在拉扯
    時，甲○○只是站在旁邊云云（見原審卷第317 頁），而被
    告卻一再供陳：王進德與乙○○拉扯時，伊還上前將他們拉
    開，試圖搶下王進德手上的刀云云（見偵緝卷第18頁、原審
    卷第37、295 頁）。又被告自承：因為伊認識乙○○，而王
    進德跟乙○○不熟，所以伊係與王進德一同前往找乙○○，
    去質問乙○○為何至伊住處開槍等語（見偵緝卷第17頁、原
    審卷第29 6頁），是被告於外出當時，已知悉係要前往找被
    害人乙○○，乃證人王進德卻證稱：其找甲○○外出時，甲
    ○○並不知係要去找乙○○云云（見原審卷第315 頁），顯
    見證人王進德之證詞非但與被告供承之情形不同，且有袒護
    被告之情形。是證人甲○○之證詞，自不足採為有利於被告
    之認定。
  (五)告訴人乙○○之左手腕經醫治後，其左手正中神經及尺神經
    功能均未恢復且5 根手指感覺麻木，無法正常活動，已達刑
    法所稱有重大不治或難治傷害之程度，此有義大醫院97 年3
    月20日義醫字第09700363號函附卷可稽（見原審卷第47 頁
    ），是其所受傷害，已屬刑法第10條第4 項第6 款所定其他
    於身體有重大不治或難治之傷害之「重傷」程度，已無疑義
    。又重傷害之成立，以有毀敗他人身體機能之故意，著手於
    傷害之實行而發生毀敗之結果為要件，是使人受重傷與普通
    傷害之區別，應以行為人於加害時有無使人受重傷之故意為
    斷；而有關重傷害犯意之有無，應斟酌事發經過之相關事證
    ，包括被害人受傷部位、所用兇器、行為當時之具體情況等
    一切情狀以為判斷。再者，刑法上之加重結果犯，以行為人
    對於加重結果之發生在客觀上有預見之可能，能預見而不預
    見者為要件。本件王進德僅揮砍二刀而傷及被害人手腳即罷
    手，固難認被告與王進德有致被害人乙○○重傷之故意，惟
    王進德持刀揮砍之際，應可能傷及對方手部而導致手掌受傷
    難以治癒之結果，客觀上為一般人所能預見，亦為被告所能
    預見，且被告之普通傷害行為與被害人乙○○所受重傷害間
    ，有相當因果關係，則被告甲○○對於被害人乙○○左手重
    傷之加重結果雖未預見，仍應負因而致重傷之加重結果犯之
    責。
  (六)綜上所述，被告所辯，均係推諉卸責飾卸之詞，並不可採。
    本件事證明確，被告犯行洵堪認定。被告聲請傳喚證人丙○
    ○，惟未能提出其住居所供本院傳喚，經本院以法務部戶政
    連結作業系統查詢結果，全國共有50餘位丙○○（見本院上
    訴卷第44-53 頁），被告又無法指出何者係其所欲傳訊，本
    院亦無從調查，故此部分證據即無從調查，附此敘明。
三、核被告為係犯刑法第277 條第2 項之傷害致重傷罪，起訴書
    認被告基於傷害之犯意而傷害被害人乙○○，所犯係刑法第
    277 條第1 項之傷害罪，惟傷害與傷害致重傷之基本犯罪事
    實相同，應變更起訴法條而為判決。被告與王進德間就上開
    犯行，有犯意聯絡及行為分擔，為共同正犯。被告係因懷疑
    其租處遭告訴人乙○○開槍，始夥同王進德前去找告訴人乙
    ○○理論，復非下手砍傷告訴人之人，事後又已取得告訴人
    之諒解，如量處最低法定本刑3 年顯屬過重，情輕法重，不
    無可憫，爰依刑法第59條之規定酌減其刑。
四、原審因認被告犯罪事證明確，據以論罪科刑，固非無見，惟
    原判決未及審酌被告事後於本院審理時已取得告訴人之諒解
    ，尚有未洽；被告上訴意旨否認犯行，指摘原判決不當，固
    屬無理由，惟原判決既有上開可議，自應由本院將原判決撤
    銷改判。爰審酌被告不思以法律途徑解決糾紛，夥同王進德
    攜帶鋒利之西瓜刀傷害被害人乙○○，以致被害人乙○○身
    體受有重傷之程度，對被害人乙○○身體及精神造成嚴重之
    損害，犯後復否認犯行，惟已取得被害人之諒解暨被告犯罪
    動機係因懷疑租處遭告訴人乙○○開槍等一切情狀，量處如
    主文第二項所示之刑。又被告犯罪時間雖於96年4 月24日以
    前，惟被告經本院宣告有期徒刑2 年，依中華民國96年罪犯
    減刑條例第3 條第1 項第15款規定不予減刑。又被告前雖於
    86 年2間因違反麻醉藥品管理條例案件經法院判處有期徒刑
    4 月並執行完畢，有臺灣高等法院被告前案紀錄表在卷可按
    ，惟距本件犯行已有9 年多，其前此所執行之刑罰已發揮相
    當之效力，且前此所犯之罪與本件罪質不同，復係因懷疑租
    處遭開槍而起，本院認被告經偵審程序及刑之宣告，當知所
    警愓，信無再犯之虞，認其所宣告之刑以暫不執行為適當，
    爰併宣告緩刑3 年，以啟自新，並觀後效。被告與王進德共
    同用以傷害被害人乙○○所用之西瓜刀1 把，未經扣案且係
    得沒收之物，為免日後執行困難，爰不另宣告沒收，附此敘
    明。
據上論結，應依刑事訴訟法第369 條第1 項前段、第364 條、第
300 條、第299 條第1 項前段，刑法第28條、第277 條第2 項、
第59條、第47條第1 項第2 款，判決如主文。
本案經檢察官李門騫到庭執行職務。
中    華    民    國    97    年    12    月    31    日
                  刑事第四庭    審判長法  官  蕭權閔
                                      法  官  陳吉雄
                                      法  官  李嘉興
以上正本證明與原本無異。
如不服本判決，應於收受本判決後10日內向本院提出上訴書狀，
其未敘述上訴理由者，並得於提起上訴後10日內向本院補提理由
書狀（均須按他造當事人之人數附繕本）「切勿逕送上級法院」
。
中    華    民    國    97    年    12    月    31    日
                                      書記官  郭榮芳
附錄本判決論罪科刑法條：
刑法第277條
傷害人之身體或健康者，處 3 年以下有期徒刑、拘役或 1 千元
以下罰金。
犯前項之罪因而致人於死者，處無期徒刑或 7 年以上有期徒刑；
致重傷者，處 3 年以上 10 年以下有期徒刑。


司法院資訊處製作；財團法人民間司法改革基金會備份。
